臺灣臺北地方法院刑事判決　　　　　　 100年度易字第1553號
公　訴　人　臺灣臺北地方法院檢察署檢察官
被　　　告　邱煌聯
上列被告因恐嚇案件，經檢察官聲請簡易判決處刑（99年度偵字
第16608號），本院認為不宜以簡易判決處刑，改依通常程序審
理，判決如下：
    主  文
邱煌聯無罪。
    理  由
一、公訴意旨略以：被告邱煌聯受張崴勝委託，代為催討對楚有
    勝之債務，竟於民國99年4月1日20時10分許，在新北市永和
    地區，使用0000000000號電話，撥打適於臺北市○○路之楚
    有勝行動電話，以：欠錢要趕快處理，不然要對其經營之店
    面及配偶不利等語恐嚇楚有勝，經楚有勝詢問其身分，邱煌
    聯聲稱為永和夜市的角頭，如不馬上處理就要到其位於台北
    市大安區○○○路○段98巷1號1樓之「結構群書店」，致楚
    有勝心生畏懼，為恐發生不測而先撥打電話報警，再趕回店
    內查看，嗣發現邱煌聯出現在店門附近而報警查獲，因認被
    告涉犯刑法第305條之恐嚇罪嫌等語。
二、按犯罪事實應依證據認定之，無證據不得認定犯罪事實；不
    能證明被告犯罪者，應諭知無罪之判決，刑事訴訟法第154
    條第2項、第301條第1項定有明文。而認定犯罪事實所憑之
    證據，雖不以直接證據為限，間接證據亦包括在內；然而無
    論直接或間接證據，其為訴訟上之證明，須於通常一般之人
    均不致有所懷疑，而得確信其為真實之程度者，始得據為有
    罪之認定，倘其證明尚未達到此一程度，而有合理之懷疑存
    在時，即應為有利於被告之認定，更不必有何有利之證據，
    最高法院30年上字第816號、76年台上字第4986號判例可資
    參照。又刑事訴訟法第161條第1項規定，檢察官就被告犯罪
    事實，應負舉證責任，並指出證明之方法。因此，檢察官對
    於起訴之犯罪事實，應負提出證據及說服之實質舉證責任。
    倘其所提出之證據，不足為被告有罪之積極證明，或其指出
    證明之方法，無從說服法院以形成被告有罪之心證，基於無
    罪推定之原則，自應為被告無罪判決之諭知，同院92年台上
    字第128號判例亦足供參考。再按告訴人之告訴，係以使被
    告受刑事訴追為目的，是其陳述是否與事實相符，仍應調查
    其他證據以資審認，亦有最高法院52年台上字第1300號判例
    可參。
三、公訴人認被告涉有前開恐嚇罪嫌，無非係以被告之供述及告
    訴人楚有勝之指證，為其論據。訊據被告固坦承有受案外人
    張崴勝委託向告訴人催討債務，惟堅決否認有何恐嚇犯行，
    辯稱：我於99年4月1日晚上有打電話給告訴人，說是張崴勝
    的支票退票債務的問題，告訴人就叫我過去，我到台大那裡
    時告訴人已經在巷口等我了，後來告訴人提議要到派出所去
    講，就一起搭乘計程車過去派出所，過程中根本沒有說過恐
    嚇的話，到達派出所後告訴人卻向警員表示說我恐嚇他，我
    也莫名其妙，告訴人之指訴均非實在等語。
四、經查：
  (一)證人即告訴人雖於警詢及偵訊時指稱遭被告催討債務時出言
    恐嚇，其並於本院審理時證稱：我欠張崴勝新臺幣（下同）
    30萬元將近10年了，是賭債，我有開1張客票還有寫一個借
    據，我有陸續還了一些，99年4月1日被告打電話給我，說他
    是永和的角頭，外號叫「大頭」，也是陳鴻源議長的助理，
    說我欠了30萬元，如果不處理的話，就要去砸我的店，他說
    前一天有來看過我的地形，是帶了10幾個兄弟在我隔壁的85
    度C，我就跟他說我不認識他，他要來我的店可以，但千萬
    不要砸我的店，當時我在師大路，我就打110報案，然後10
    分鐘就回店裡，之後派出所警員有來，我說當事人還沒有到
    ，警察就說他還有其他的案子要處理，等人到了叫我把人帶
    到派出所去處理，大概10幾分鐘被告就搭計程車到我門口下
    車，一開口就說：這個30萬元是我跟你之間的債務，跟誰都
    沒有關係，我就說我根本沒有欠他，我也不認識他，這時我
    拿電話起來我要撥給張崴勝，結果被告就不准我打電話，說
    這是他跟我之間的事情，跟張崴勝無關，我感覺就有點害怕
    ，我告訴他我已經報案了，派出所在等我們，有什麼事情我
    們去派出所說，那時候我就在門口攔計程車，跟被告一起搭
    計程車到羅斯福路派出所去，被告在計程車上還說，這條錢
    如果不處理，一定要給我死（台語），到派出所門口，我本
    來叫計程車司機出來作證，可是計程車司機不敢，這時我們
    就進去派出所，由警員受理我的報案。報案之後整個就如同
    筆錄，有幾個警員勸我先不要這麼衝動，先備案，被告就說
    他以後也不會再找我了，所以我們就先把案子擺在那邊，我
    就先沒有提告，沒想到4月4日被告又打電話來恐嚇我，問我
    這件事是否要處理，如果不處理，就要砸我的店，所以我就
    直接去派出所報案作筆錄，然後提告等語（見本院卷第16頁
    正反面）。
  (二)告訴人雖陳稱不認識被告，先前亦未曾見過，伊係積欠張崴
    勝賭債，不是欠被告錢等語，惟其案發時突然接獲不詳人士
    之電話催討不明債務，並恐嚇稱為永和角頭、欲對店面及妻
    子不利，則一般人聽聞及此，通常均已會感覺畏懼害怕，依
    常情亦不可能允諾讓該不詳之人直接前來所經營之店面附近
    碰面；雖告訴人指稱因在電話中遭恐嚇，唯恐遭不利，已先
    行報警，方在店面附近巷弄等候被告前來，然遇此情形，通
    報警方處理即可獲得起碼之保護，詎告訴人於接獲被告電話
    後，非僅與被告在店面附近碰面，碰面後不待通報警方到場
    ，又自行提議與被告一同前往派出所協調處理，被告亦允諾
    跟隨前往，復於派出所向警方出示告訴人向案外人張崴勝借
    款30萬元之借款條、支票影本，有被告與告訴人99年4月1日
    、4月4日、4月26日之警詢筆錄及借款條、支票影本在卷可
    稽（見偵查卷第5至9頁、第10至11頁、第39至40頁），復經
    受理製作筆錄之證人即臺北市政府警察局大安分局羅斯福路
    派出所警員張森輔證稱：我當時在派出所擔任備勤，值班警
    員說有人恐嚇楚有勝，請我幫他們作筆錄，他們是到派出所
    來，我沒有去現場。我就先問一下什麼情形，楚有勝說有人
    恐嚇他，當時我就先幫他受理恐嚇，問完筆錄之後，聽他們
    的原因好像是一張類似借據的東西發生的，因為那個借據兩
    方說不是寫的很清楚，所以問完筆錄後，就說先不要提出告
    訴，說以後看有無類似恐嚇的情形，如果沒有就算了，告訴
    人是說被告拿出借據的東西，說這個不處理就要讓你好看類
    似這樣的話，現在我記不太清楚等語在卷（見本院卷第19至
    20頁）。堪認被告當場應有出示張崴勝與告訴人間借款之借
    據與支票，告訴人已知悉被告係前來催討張崴勝之債務，惟
    被告並非真正債務人，方提議前往派出所與被告進行協調處
    理，而未對被告提出告訴，是告訴人陳稱被告係到派出所方
    出示借據及支票云云，尚非事實，被告辯稱有出示借據及支
    票表明代張崴勝催討債務，應屬可採。又被告若如告訴人所
    指在電話中自稱為角頭、議長助理，事先有派兄弟前往店面
    勘察地形，且於電話中以危害生命身體之言語出言恐嚇，則
    一般人應不可能願意與該恐嚇歹徒當場碰面，且一同搭乘計
    程車前往派出所協調，此觀證人張森輔於本院證稱：「（問
    ：楚有勝來派出所報案時，當時他的神情如何？有感到害怕
    的樣子嗎？）當時看起來還算正常，並沒有很緊張，也沒有
    很害怕。」（本院卷第20頁），亦可知告訴人當時並無恐慌
    畏懼之表現。而被告若確有恐嚇行為，亦不致肆無忌憚並願
    意前往警局說明。是告訴人陳稱係因開店面不想得罪任何人
    ，方與被告一同搭乘計程車前往派出所，已難遽信。再者，
    本件告訴人所指遭被告恐嚇之時並無其他人在場，卷內除借
    據與支票外，僅有告訴人單方之指訴，經本院調查審理之結
    果，復查無其他積極證據足以佐證告訴人之指訴與事實相符
    ，至於員警張森輔之證述內容，僅能證明被告與告訴人到達
    派出所後雙方各執一詞之情形，亦不足以證明告訴人之指訴
    為真。
五、綜上各情，本件公訴人所提出之證據尚不足以證明被告確有
    恐嚇告訴人之行為，並說服本院形成被告有罪之心證；此外
    ，復查無其他積極證據，足資證明被告確有公訴意旨所指恐
    嚇犯行。本件既不能證明被告犯罪，依法自應為被告無罪之
    諭知。
據上論斷，應依刑事訴訟法第452條、第301條第1項，判決如主
文。
本案經檢察官葉惠燕到庭執行職務
中    華    民    國   100    年    8     月    8     日
                    刑事第七庭  法  官  林庚棟
以上正本證明與原本無異。
如不服本判決，應於判決送達後10日內，向本院提出上訴狀；上
訴書狀應敘述具體理由，未敘述上訴理由者，應於上訴期間屆滿
後20日內補提上訴理由書於本院。
                                書記官  劉俊源
中    華    民    國   100    年    8     月    8     日